【裁判字號】    90,上易,1158
【裁判日期】    900703
【裁判案由】    詐欺
【裁判全文】
臺灣高等法院臺中分院刑事判決                    九十年度上易字第一一五八號
    上  訴  人  臺灣台中地方法院檢察署檢察官
    被      告  甲○○
右上訴人因詐欺案件，不服臺灣臺中地方法院九十年度易字第五一七號中華民國九十
年四月十八日第一審判決（起訴案號：臺灣臺中地方法院檢察署八十九年度偵字第一
八九七六號），提起上訴，本院判決如左：
      主  文
原判決撤銷。
甲○○連續意圖為自己不法之所有，以詐術使人將本人之物交付，處有期徒刑肆月，
如易科罰金，以佰折算壹日。
      事  實
一、甲○○與梁瑞娥係同村莊之人，互為認識，甲○○明知其無支付貨款之意，詎竟
    基於意圖為自己不法所有之概括犯意，自八十八年九月間起至同年十月下旬止，
    在台中縣龍井鄉○○路○段五十一之五十二號，連續向梁瑞娥佯稱：要以其所持
    有遠期客票，向梁瑞娥購買煙、酒等物，並以該客票沒有問題等語，以取信梁瑞
    娥，致使梁瑞娥不疑有詐，而如數交付貨物，先後計十餘次，共達新台幣（下同
    ）三十二萬元。嗣於同年十一月中旬，經梁瑞娥向甲○○請款之際，甲○○即以
    交付一紙由楊金鐘所簽發，到期日為八十八年十二月廿五日、面額為三十二萬元
    、付款人為華南商業銀行板新分行之支票一張予梁瑞娥，惟屆期後仍未獲清償，
    且甲○○去向不明，經梁瑞娥前往甲○○家中十餘次，均無法找到甲○○，經甲
    ○○之母告知甲○○已不知在何處，至此梁瑞娥始知受騙。
二、案經梁瑞娥訴請台灣台中地方法院檢察署檢察官偵查起訴。
      理  由
一、訊據被告甲○○固坦承有於右揭時地多次向梁瑞娥購買煙、酒等物，並確實收取
    貨物，嗣簽發上開支票一紙用以支付貨款之事實，惟矢口否認有詐欺犯行，辯稱
    ：伊不知該支票會退票，確無詐騙意圖云云。惟查，右揭事實，業據被害人梁瑞
    娥於原審及本院審理中指述甚詳，且被害人梁瑞娥與被告間並無宿怨，又互為熟
    識，按諸常情，當無設詞誣陷之理；再者，被告亦自承八十八年間，伊之房屋已
    遭查封，足見其已乏支付能力，再又稱伊不知上開支票的發票人是誰伊是透過伊
    的朋友而收受的，衡情支票等同現金，最起碼對發票人之年籍亦應有相當的認識
    ，惟被告竟完全不知該支票是何人所簽發，即交付告訴人抵付貸款，顯不符常情
    ，且被害人梁瑞娥亦一再指陳：被告說支票沒有問題，及其於支票到期後，每天
    都去他家找他，找了十幾次，都找不到被告，被告的母親在家，他母親說他不知
    道他在何處等情，從而，被告先佯稱以沒有問題的客票支付貸款，後於屆期後即
    去向不明，足徵其購買之初即知該支票無付款之可能。其不法所有之意圖灼然，
    是被告上開所為辯解，無非事後圖卸之詞，殊無足採，事證明確，其犯行洵堪認
    定。
二、核被告所為，係犯刑法第三百三十九條第一項之詐欺取財罪，公訴人認被告係犯
    同條第二項之詐欺得利罪嫌，尚有未洽，應予變更起訴法條。其先後多次詐騙之
    犯行，時間緊接，犯意概括，所犯構成要件相同，為連續犯，依刑法第五十六條
    規定以一罪論，並加重其刑。原審認上訴人罪證明確，予以論罪科刑，固非無見
    ，惟查原審未及斟酌被告雖與告訴人達成和解，然未依約定履行分期清償，而認
    被告所宣告之刑暫不執行為適當，併宣告緩刑二年，尚有未洽。上訴人上訴意旨
    指摘及此，為有理由，而原判決既有可議，即無可維持，自應由本院加以撤銷改
    判。爰審酌被告犯罪之動機、目的、手段、詐騙之貨款金額、所生危害及犯罪後
    未能坦承犯行，又雖與告訴人達成和解然並未依據和解條件履行而分期償還告訴
    人欠款等一切情狀，量處如主文所示之刑，並諭知易科罰金之折算標準。末查被
    告並未依和解條件，分期償還欠款，難認被告無再犯之虞，本院認不宜併宣告緩
    刑。
三、又按行為後法律有變更者，適用裁判時之法律。但裁判前之法律有利於行為人者
    ，適用最有利於行為人之法律，刑法第二條第一項定有明文；查刑法業經修正，
    並經總統於九十年一月十日公布施行，於同年月十二日生效，被告所犯上開罪行
    ，依修正前刑法第四十一條之規定：「犯最重本刑為三年以下有期徒刑以下之刑
    之罪，而受六月以下有期徒刑或拘役之宣告，因身體、教育、職業、家庭之關係
    或其他正當事由，執行顯有困難者，得以一元以上三元以下折算一日，易科罰金
    。」而依修正後刑法第四十一條第一項前段規定：「犯最重本刑為五年以下有期
    徒刑以下之刑之罪，而受六個月以下有期徒刑或拘役之宣告，因身體、教育、職
    業、家庭之關係或其他正當事由，執行顯有困難者，得以一元以上三元以下折算
    一日，易科罰金。」是被告本件犯行經本院為六月以下有期徒刑、拘役之宣告，
    比較新舊法之適用結果，依修正前刑法之適用結果，則不得易科罰金，而依修正
    後刑法之適用結果，則得易科罰金，是以新法之適用結果較舊法有利於行為人，
    依刑法第二條第一項前段之規定，就被告本件宣告刑，依修正後刑法第四十一條
    第一項前段之規定，並諭知易科罰金之折算標準，附此敘明。
據上論結，應依刑事訴訟法第三百六十九條第一項前段、第三百六十四條、第二百九
十九條第一項前段、第三百條、刑法第五十六條、第三百三十九條第一項、第二條第
一項前段，修正後刑法第四十一條第一項前段、罰金罰鍰提高標準條例第一條前段、
第二條，判決如主文。
本案經檢察官乙○○到庭執行職務。
中      華      民      國      九十      年      七      月      三    日
                                  臺灣高等法院臺中分院刑事第一庭
                                        審判長法  官  陳  紀  綱
                                              法  官  陳  登  源
                                              法  官  蕭  錦  鍾
右正本證明與原本無異。
不得上訴。
                                              書記官  蘇  昭  文
中      華      民      國     九十      年      七       月     四     日
附錄：
刑法第三百三十九條第一項：
意圖為自己或第三人不法之所有，以詐術使人將本人或第三人之物交付者，處五年以
下有期徒刑、拘役或科或併科一千元以下罰金。
                                                                        Ｆ


司法院資訊處製作；財團法人民間司法改革基金會備份。
